臺灣新竹地方法院民事判決　　　　　　 100年度重訴字第80號
原　　　告　彰化商業銀行股份有限公司
法定代理人　陳淮舟
訴訟代理人　吳家駿
被　　　告　生旺實業股份有限公司
兼法定代理　王錫揚
人
被　　　告　王宗仁
　　　　　　王麗芬
共　　　同
訴訟代理人　成介之律師
複代理人　　余振國
　　　　　　徐榮相
上列當事人間請求返還消費借貸款事件，本院於民國100年8月31
日辯論終結，判決如下：
    主  文
被告應連帶給付原告新臺幣貳仟貳佰零伍萬仟柒佰陸拾捌元，
及如附表一所示之利息、違約金。
被告應連帶給付原告美金拾捌萬捌仟佰陸拾玖元柒角貳分，
及如附表二所示之利息、違約金，或按給付當時原告掛牌之美金
賣出匯率折算新臺幣給付之。
訴訟費用由被告連帶負擔。
    事實及理由
一、原告主張：
（一）緣被告生旺實業股份有限公司（以下簡稱生旺公司）於民
      國98年10月16日邀同被告王錫揚、王宗仁、王麗芬等人為
      連帶保證人，保證被告生旺公司於現在（包括過去所負，
      現在尚未清償）及將來對於原告所負之一切債務以本金新
      台幣（下同）6,000 萬元為限額，暨其利息、遲延利息、
      違約金、損害賠償金及其他從屬於主債務之負擔，願與主
      債務人負連帶清償之責，並立有保證書1 紙及授信約定書
      4 紙交付原告收執。嗣被告生旺公司自99年11月22日起陸
      續向原告借款共21筆，借款期間、金額、利息、違約金分
      別如附表一所示，借款金額合計為29,279,802元，其清償
      日、利率及違約金等約定詳如被告所簽發之本票及借據所
      載。
（二）被告生旺公司於 99年4月28日以被告王錫揚、王宗仁、王
      麗芬等人為連帶保證人，與原告簽訂進口物資融資契約及
      開發國內信用狀契約，約定期間自99年4月28日起至102年
      4月28日止，並約定對於被告生旺公司在新臺幣3,000萬元
      或等值外幣範圍內，概括委請原告按開發國內信用狀契約
      列各條款開發信用狀及墊付外幣款式，被告生旺公司每次
      委請原告開發信用狀之金額，依開發信用狀所載金額為據
      ，並授權原告支付每筆信用狀項下之票款或貨款，且每筆
      遠期信用狀項下匯票到期之前一日或原告通知之到期日為
      每筆債務之清償日期；又遲延清償時，應按原告規定，繳
      付遲延利息與違約金，其遲延利息依原告要求按到期日當
      天新臺幣放款基準利率加百分之3.5（現為6.25 ％）與原
      告外匯授信牌告利率（現為6.2 ％）比較，孰高為準，並
      自遲延之日起在6 個月以內者，按上開利率之一成計付違
      約金，逾期6個月以上者，其超過6個月部分，按上開利率
      之二成計付違約金。被告生旺公司依上開契約，乃自99年
      11月8日起前後向原告申請開發信用狀8筆，金額共計為美
      金460,417.72元。
（三）詎被告生旺公司自100年4月21日起即未依約繳納本息，且
      使用之票據亦陸續遭退票，依約定如有任何一宗債務不依
      約清償時，即喪失期限利益，所有債務視為全部到期，應
      1 次清償所積欠之本金、利息、遲延利息、違約金及其他
      相關費用等，均依償還當日原告掛牌賣出匯率折算新臺幣
      繳付或自有外匯繳付之，於將被告之存款作抵銷後，被告
      生旺公司目前尚積欠本金新臺幣22,053,768元、美金388,
      369.72元，及如附表編號一、二所示之利息、違約金未為
      清償，雖屢經催討仍置之不理。而被告生旺公司既為借款
      人，被告王錫揚、王宗仁、王麗芬等人為連帶保證人，自
      應對上開債務負連帶清償責任，爰依消費借貸及連帶保證
      之法律關係提起本訴等語。並聲明：如主文所示。
二、被告則以：
    其等均不否認曾向原告借款及擔任連帶保證人，且就原告所
    提之立證方法並不爭執，惟對於原告主張被告尚積欠之借款
    數額有疑義，且被告之前在原告銀行尚有部分存款帳戶，不
    知是否業經原告予抵銷，並扣除該部分金額等語置辯，並聲
    明：原告之訴駁回。
三、得心證之理由：
（一）查原告主張之上開事實，業據其提出與所述相符之保證書
      、授信約定書、本票、借據、增補借據、進口物資融資契
      約、開發國內信用狀契約、開發信用狀申請書、放款戶資
      料一覽表查詢、臺幣歷史利率查詢、外幣歷史利率查詢、
      存款利率、退票理由單、催告函暨中華郵政掛號郵件收件
      回執、戶籍謄本、公司變更登記表等件為證，而被告對於
      確有與原告簽訂前開契約書，向原告借貸系爭債務乙節，
      及原告所提前開證據方法均不爭執，自堪信原告前開主張
      非虛。至被告雖另以前揭情詞置辯，惟按原告於起訴原因
      已有相當之證明，而被告於抗辯事實並無確實證明方法，
      僅以空言爭執者，當然認定其抗辯事實之非真正，而應為
      被告不利益之裁判；又按請求履行債務之訴，原告就其所
      主張債權發生原因之事實，固有舉證之責任，若被告自認
      此項事實，而主張該債權已因清償而消滅，則清償之事實
      ，應由被告負舉證之責任，此觀民事訴訟法第277 條之規
      定自明（最高法院著有18年上字第1679號、28年上字第19
      20號判例足資參照）。經查，原告業就被告所借貸之系爭
      債務，提出前開證據方法以供被告核對，而被告僅空言辯
      稱不知原告是否業就其等在原告銀行存款帳戶餘額予以抵
      銷，且對於原告主張尚積欠之借款金額尚有疑義云云，惟
      就原告主張尚積欠之借款金額究有何不實之處，抑或業就
      本件借款債務已一部抵銷清償乙節，並未提出任何有利於
      己之證據方法以實其說，揆諸前開說明，應該其等上開所
      辯尚難採信。
（二）按消費借貸者，謂當事人一方移轉金錢或其他代替物之所
      有權於他方，而約定他方以種類、品質、數量相同之物返
      還之契約，民法第474條第1項定有明文；又按保證債務之
      所謂連帶，係指保證人與主債務人負同一債務，對於債權
      人各負全部給付之責任者而言，此就民法第272條第1項規
      定連帶債務之文義參照觀之甚明，最高法院45年台上字第
      1426號著有判例可資參照。本件被告生旺公司既為系爭債
      務之債務人，而被告王錫揚、王宗仁、王麗芬等人則為連
      帶保證人，自應就其保證債務負全部給付之責。
（三）從而，原告本於消費借貸、連帶保證及上開契約之法律關
      係，訴請被告等清償如主文第1、2項所示之本金、利息及
      違約金，即無不合，應予准許。
四、據上論結，本件原告之訴為有理由，依民事訴訟法第78條、
    第85條第2項，判決如主文。
中    華    民    國   100    年    8     月    31    日
                  民事第一庭    法  官  高敏俐
以上正本係照原本作成。
如對本判決上訴，須於判決送達後20日內向本院提出上訴狀。
中    華    民    國   100    年    8     月    31    日
                                書記官  黃詩傑